【裁判字號】    98,簡上,353
【裁判日期】    980616
【裁判案由】    誣告
【裁判全文】
臺灣板橋地方法院刑事判決             98年度簡上字第353號
上  訴  人
即  被  告  甲○○
選任辯護人  涂惠民律師
上列上訴人即被告因誣告案件，不服本院中華民國98年2 月10日
97年度簡字第6871號第一審判決（原聲請簡易判決處刑案號：臺
灣板橋地方法院檢察署97年度偵字第14410 號），提起上訴，因
被告就被訴事實為有罪之陳述，本院管轄之二審合議庭依簡式審
判程序進行審理，判決如下：
    主    文
原判決撤銷。
甲○○未指定犯人，而向該管公務員誣告犯罪，處拘役拾伍日，
如易科罰金，以新臺幣壹仟元折算壹日。緩刑貳年。
    事    實
一、甲○○於民國95年12月29日某時許，親自前往位在臺北縣三
    重市○○○路81號1 樓之遠傳電信股份有限公司（下稱遠傳
    電信）三重中正北路加盟店（下稱中正北店），簽立遠傳電
    信行動電話服務申請書暨契約書，同時檢附其本人之國民身
    分證正反面影本，向遠傳電信申辦0000000000號之門號搭配
    新臺幣（下同）0 元手機（廠牌為Motorola，型號為V175）
    使用（即申辦遠傳電信大雙網365 特價手機促銷方案，該方
    案每月至少需付365 元，啟用門號後6 個月內不得更改費率
    ，6 個月後始可更改為每月至少需付165 元以上之費率，且
    使用未滿24個月不得退租，若於前開期限內退租，需另繳手
    機補貼款4,500 元）。嗣甲○○陸續接獲前揭行動電話門號
    電信費帳單，並於96年2 月12日繳納1 、2 月份電信費447
    元；於同年3 月14日繳納3 月份電信費365 元後，為避免再
    繳納電信費等款項，竟基於誣告不特定人犯罪之犯意，於97
    年4 月8 日晚間9 時37分許，至臺北縣政府警察局三重分局
    光明派出所，製作相關筆錄，謊報其國民身分證遭不明人士
    冒用以申辦前開行動電話門號，而誣告不特定人行使偽造私
    文書罪嫌。嗣經警通知遠傳電信中正北店店長乙○○說明始
    循線查悉上情，而甲○○於其所誣告之案件裁判確定前，即
    於98年6 月2 日本院審理時自白前開犯行。
二、案經臺北縣政府警察局三重分局報請臺灣板橋地方法院檢察
    署檢察官偵查後聲請簡易判決處刑。
    理    由
一、本案被告甲○○所犯係死刑、無期徒刑、最輕本刑為3 年以
    上有期徒刑以外之罪，其於本院審理期日就被訴事實為有罪
    之陳述，經本院當庭告知簡式審判程序之旨，並聽取被告、
    辯護人及檢察官之意見後，本院認無不得或不宜改依簡式審
    判程序進行之處，爰依刑事訴訟法第455 條之1 第3 項、第
    364 條、第273 條之1 第1 項，裁定本案依簡式審判程序進
    行審理，合先敘明。
二、上揭犯罪事實，業據被告甲○○於本院審理時坦承不諱，核
    與證人乙○○於警詢及檢察官訊問時所為之證述相符，並有
    行動電話服務申請書暨契約書、汐止郵局97年3 月14日第50
    3433號存證信函、遠傳電信97年6 月9 日遠傳（企營）字第
    09710507107 號函文、98年1 月7 日遠傳（企營）字第0971
    1208547 號函文、98年2 月4 日遠傳（企營）字第09810104
    427 號函文、98年4 月13日遠傳（企營）字第09810308277
    號函文各1 份附卷可稽，足以佐證被告自白與事實相符，堪
    以採信。本案事證明確，被告犯行洵堪認定，應依法論科。
三、核被告甲○○所為，係犯刑法第171 條第1 項之未指定犯人
    誣告罪。按犯誣告罪，於所誣告之案件，裁判確定前自白者
    ，減輕或免除其刑，刑法第172 條定有明文。凡合乎此規定
    者，必須減免其刑，不能置之而不顧，且此所謂自白，包括
    在審判前或審判中，自動或被動，簡單或詳細，一次或多次
    ，及自白後有無翻異，苟其自白在所誣告之案件裁判確定前
    ，即應依該法減免其刑（最高法院70年度台上字第5406號判
    決要旨參照）。查被告係於所誣告之刑事偽造文書案件裁判
    確定前，即於本院審理時自白其犯行，應依刑法第172 條規
    定減輕其刑。本案經原審詳察後，以被告未指定犯人誣告之
    罪證明確，予以論罪科刑，固非無見，然經原審宣判並由被
    告提起上訴後，其既如前述已於本院審理期日自白犯行而依
    法仍應予以減刑，就此原審未及加以審認，自有未當，故本
    案被告原否認犯行因而提起上訴雖無理由，然原審判決後既
    因情事變更而存有上開可議之處，尚屬無可維持，應由本院
    管轄之第二審合議庭將原判決撤銷改判。爰審酌被告犯罪動
    機、目的、手段、所生危害程度，及其犯後雖曾否認犯行，
    惟於本院審理時已知坦認所為等一切情狀，量處如主文所示
    之刑，並定其如易科罰金之折算標準，以資懲儆。末查，被
    告前未曾因故意犯罪受有期徒刑以上刑之宣告，有臺灣高等
    法院被告前案紀錄表1 份在卷可按，而其犯後已坦承犯行具
    有悔意，且捐款2 萬元至臺北縣政府認養貧寒學童午餐費專
    戶，此有98年6 月3 日郵政劃撥儲金存款收據1 紙在卷可憑
    ，是被告經此教訓，當知所警惕而無再犯之虞，本院因認本
    案所宣告之刑以暫不執行為適當，爰依刑法第74條第1 項第
    1 款規定，併予諭知緩刑2 年，以啟自新。
據上論斷，應依刑事訴訟法第455 條之1 第1 項、第3 項、第36
9 條第1 項前段、第364 條、第273 條之1 第1 項、第299 條第
1 項前段，刑法第171 條第1 項、第172 條、第41條第1 項前段
、第74條第1 項第1 款，刑法施行法第1 條之1 ，判決如主文。
本案經檢察官陳豐年到庭執行職務。
中    華    民    國    98    年    6     月    16    日
                刑事第十八庭  審判長法  官  曾 正 耀
                                    法  官  林 鈺 琅
                                    法  官  張 兆 光
上列正本證明與原本無異。
不得上訴。
                                    書記官  曹 秋 冬
中    華    民    國    98    年    6     月    16    日
附錄本案論罪科刑法條：
刑法第171 條第1 項
未指定犯人，而向該管公務員誣告犯罪者，處1 年以下有期徒刑
、拘役或300 元以下罰金。


司法院資訊處製作；財團法人民間司法改革基金會備份。
